【裁判字號】    90,上易,3094
【裁判日期】    900926
【裁判案由】    傷害等
【裁判全文】
臺灣高等法院刑事判決                  九十年度上易字第三九四號
    上  訴  人
    即  被  告  甲○○
右上訴人因傷害等案件，不服臺灣台北地方法院八十九年度易字第三四０號，中華民
國九十年七月五日第一審判決（起訴案號：臺灣臺北地方法院檢察署八十八年度偵字
第一三六八二號）提起上訴，本院判決如左：
    主      文
上訴駁回。
    事      實
一、甲○○曾於民國（下同）八十六年間因過失傷害案件，經臺灣宜蘭地方法院於八
    十六年九月四日、八十六年交易字第七四號判處有期徒刑二月，八十六年十月二
    十四日判決確定，同年十一月二十四日易科罰金執行完畢。猶不知悔改，復於八
    十八年四月八日下午五時三十分許，因不滿警員對於其朋友車禍案件處理不公，
    駕駛車牌ＩＮ—三五００號自小客車至台北縣新店市○○路○段一二九號碧潭派
    出所前叫囂「只是車禍而已，不要嚇我，法院不是沒走過，可查查我案底」，且
    揚言「車上有東西，有種來搜」等語，嗣該派出所警員受主管指示應對該車實施
    盤查，於警員李勇興欲開啟車門拔取鑰匙時，甲○○為免受盤查，竟突然加速開
    車離去，並未依規定於起步前應顯示方向燈，注意前後左右有無障礙或車輛行人
    ，且依當時情形，又無不能注意之情事，竟疏未注意，而使站立於該車右前車窗
    旁之警員乙○○不及閃避遭其擦撞，致其受有左小腿磨挫傷８ｘ８公分之傷害。
二、案經台北縣警察局新店分局報請及乙○○訴由臺灣臺北地方法院檢察署檢察官偵
    查起訴。
    理      由
一、訊據上訴人即被告甲○○固不否認於前揭時、地駕車至碧潭派出所前，並於警員
    乙○○在車輛旁邊時開車離開之事實，惟矢口否認有何傷害之犯行，辯稱：我沒
    有開車撞乙○○，我開車對他沒影響，要讓自己有傷還不容易，警員是因為開槍
    無法交代才這樣說云云。
二、惟查：按行車前應注意之事項為車輛起步前，應顯示方向燈，注意前後左右有無
    障礙或車輛行人，道路交通安全規則第八十九條第六款定有明文。本件被告駕駛
    車輛離開時，依規定應注意於起步前應顯示方向燈及注意前後左右有無障礙或車
    輛行人，而依當時情形警員乙○○已站立於車號ＩＮ—三五００號自小客車之右
    前車窗邊，已非被告所不能注意，竟疏未注意應顯示方向燈及注意前後左右有無
    障礙或車輛行人，致擦撞右前車窗邊之警員乙○○，其就本件事故之發生負有過
    失甚為明確。而警員乙○○確實因本件事故致其受有左小腿磨挫傷之傷害，業據
    告訴人乙○○指訴明確，且經證人即在場目擊事發經過之同所警員張從仁、李勇
    興、車禍被害人之兄長楊金在於偵查及原審中結證屬實；另有被害人乙○○並提
    出之天主教耕莘醫院診斷證明書一紙、警員張從仁及李勇興就事件所為之報告、
    財團法人天主教耕莘醫院八十九年七月四日以耕醫病歷字第０六八七號函覆原審
    法院表示：患者（乙○○）左側小腿面積８ｘ８公分之磨挫傷口，於4.8.至本
    院門診，傷口應為新傷所致之病歷摘錄單附卷可稽。綜上所述，被告確有因突然
    加速開車致被害人乙○○受傷之犯行，被告雖於本院及原審法院皆以前揭情詞置
    辯，惟告訴人及證人等與被告並無怨隙，當無攀誣之理，核其所辯顯係事後卸責
    之詞，不足採信，本件事證明確，被告犯行洵堪認定，應予依法論科。
三、至公訴意旨另以：被告拒絕受檢且開車衝撞警員，因認被告另犯有刑法第一百三
    十五條第一項之妨害公務犯行云云，惟按刑法第一百三十五條第一項妨害公務罪
    ，行為人係以妨害公務之犯意，於公務員依法執行職務時，施強暴脅迫為要件。
    惟所謂「強暴」者，係指凡以公務員為目標，不論直接或間接施以暴行，或利用
    對物之暴行，以妨害公務之執行者均屬之；所謂「脅迫」者，係指使人發生畏怖
    觀念之行為。又按「臨檢」者係指於公共場所或指定處所、路段，由服勤人員擔
    任臨場檢查或路檢，執行取締、盤查及有關法令賦予之勤務。其任務之一，係對
    可疑人、地、事、物，實施查察及盤詰，此有內政部警政署頒行之臨檢勤務手冊
    附卷可稽。經查，本件被告甲○○揚言：「車內有東西，有種來搜」之事實，業
    具證人即警員張從仁、李勇興及車禍被害人之兄長楊金在於偵查及原審中結證屬
    實，且有警員乙○○、張從仁及李勇興之報告在卷可稽，應堪信為真實。是以，
    警員乙○○、張從仁、李勇興受當時派出所主管侯瑛峰之指示，對可疑之被告所
    駕駛之車輛實施查察及盤詰，自係依法執行公務之行為無誤；惟當時警員乙○○
    係緊靠車輛右前車窗站立，因警員李勇興要欲開啟被告車門，拔取被告車鑰匙（
    參乙○○於原審法院八十九年六月二十七之訊問筆錄），被告因不願接受警員之
    盤查，故加速開車離去，且因疏於注意而擦撞警員乙○○致其受傷，已如前述，
    且警員乙○○站立之位置係在車身右前方三分之一處（即右前車窗邊），並非於
    車前方，依常理而言，被告往前開車行進時，自無衝撞乙○○警員之故意，本件
    乙○○警員係因緊靠車邊站立，於被告突然加速開車時不及撤離而受傷，足證被
    告應無故意衝撞警員之行為存在，其單純加速開車離去之舉動，尚難謂有何「強
    暴、脅迫」情形；本件公訴人所以認為被告甲○○具有妨害公務之犯行，無非係
    以被告因其叫囂行為拒絕受檢，並駕駛車號ＩＮ—三五００號自小客車衝撞警員
    為主要論據，核被告所為，自與刑法第一百三十五條第一項妨害公務罪之構成要
    件有間；此外復查無其他積極證據證明被告確有公訴人所指此部分之犯行，自屬
    不能證明其此部分犯罪。
四、核被告所為，係犯刑法第二百八十四條第一項前段之過失傷害罪，公訴人認被告
    係犯刑法第二百七十七條第一項之普通傷害罪云云，惟依前所述，被告當時係因
    開車離去時不慎擦撞警員乙○○，尚難認被告有傷害之故意，是起訴法條，容有
    未洽，應予變更。復查被告有事實欄所述之犯罪科刑執行情形，此有臺灣高等法
    院檢察署刑案紀錄簡覆表一份在卷可稽，被告於有期徒刑執行完畢後，五年內再
    犯本件有期徒刑以上之罪，係屬累犯，應依刑法第四十七條之規定，加重其刑。
五、原審認被告罪證明確，適用刑法第二百八十四條第一項前段、第四十七條、第二
    條第一項前段、第四十一條第一項前段、罰金罰鍰提高標準條例第一條前段、第
    二條之規定，並審酌被告犯罪動機、目的、手段、智識程度、品行、過失程度、
    犯後矢口否認之態度等一切情狀，量處拘役伍拾日，如易科罰金，以佰元折算
    一日。同時說明被告被訴妨害公務罪部分，因公訴人認與前開論罪科刑部分，具
    有裁判上一罪之關係提起公訴，而不另為無罪之諭知，另敘明被告犯罪時間雖於
    九十年一月十二日刑法第四十一條修正生效之前，查新法第四十一條第一項前段
    之規定為「犯最重本刑為五年以下有期徒刑以下刑之罪，而受六月以下有期徒刑
    或拘役之宣告，因身體、教育、職業或家庭之關係，執行顯有困難，得以一元以
    上三元以下折算一日，易科罰金」之規定，核與修正前之條文相較，修正後之條
    文顯較有利於被告，依刑法第二條第一項前段之規定，即應依新修正之刑法第四
    十一條第一項前段規定，為諭知易科罰金之折算標準。核其認事用法，並無不合
    ，量刑亦屬適當，被告上訴意旨，否認犯罪，指摘原判決不當，為無理由，應予
    駁回。
據上論斷，應依刑事訴訟法第三百六十八條，判決如主文。
本案經檢察官劉裴玲到庭執行職務。
中     華     民     國     九十    年       九       月     二十六     日
                             臺灣高等法院刑事第十五庭
                                 審判長法  官  房  阿  生
                                       法  官  雷  元  結
                                       法  官  鄧  振  球
右正本證明與原本無異。
不得上訴。
                                       書記官  李  麗  花
中     華     民     國     九十    年       九       月     二十八     日
附錄：本判決論罪科刑法條全文
刑法第二百八十四條第一項（過失傷害罪）：
因過失傷害人者，處六月以下有期徒刑、拘役或五百元以下罰金，致重傷者，處一年
以下有期徒刑、拘役或五百元以下罰金。


司法院資訊處製作；財團法人民間司法改革基金會備份。
